臺灣高等法院刑事裁定　　　　　　　 100年度交抗字第1177號
抗　告　人
即受處分人　駱大任
上列抗告人因違反道路交通管理處罰條例案件，不服臺灣板橋地
方法院中華民國100 年8 月31日所為100 年度交聲字第2594號裁
定，（原處分案號：交通部公路總局臺北區監理所板橋監理站10
0 年7 月26日板監裁字第裁41-C00000000號處分）提起抗告，本
院裁定如下：
    主  文
抗告駁回。
    理  由
一、異議意旨略以：受處分人駱大任於民國（下同）100 年6 月
    15 日21 時57分許，騎乘車牌號碼BGI-765 號重型機車，行
    經新北市○○區○○路2 段與南山路口（下稱系爭交岔路口
    ），當時興南路上之紅綠燈號誌雖為紅燈，惟南山路之號誌
    為綠燈，該路口之紅綠燈號誌設置不當，令其無法判斷而誤
    以為左轉車輛係依南山路之號誌指示而左轉南山路，原處分
    機關遽以裁罰，顯有違誤云云。
二、原裁定意旨略以：受處分人駱大任於上開時地，騎乘前揭車
    牌號碼BG I-765號重型機車行經系爭交岔路口處，經警認其
    闖紅燈，當場攔停舉發，並由交通部公路總局臺北區監理所
    板橋監理站（以下簡稱原處分機關）裁處罰鍰並記點等情，
    有舉發通知單、板橋監理站裁決書等附卷可稽。且該系爭交
    岔路口於興南路2段、興南路2段3巷路口及興南路1段、南山
    路口處，各設1 組號誌燈，而受處分人可明顯辨識右前方直
    立式號誌（即興南路2 段、興南路2 段3 巷路口處），甚或
    跨越路口左前方對角處之直立式號誌之燈號（即興南路1 段
    、南山路口處），自應遵循興南路2 段上之號誌無疑。再受
    處分人如認公權力措施之設置有重大瑕疵或不當之情，可循
    正當法律途徑確認其效力，但在無公示情形足徵其為無效前
    ，對於該處分之不特定之相對人均有受其拘束之義務。故在
    該設施之設置仍為有效之行政處分時，凡於該道路之使用人
    自均須遵守該交通規則，豈可任自審認交通標誌、標線、號
    誌是否設置得當，而逕自決定是否遵守之理。且受處分人領
    有駕駛執照，對交通安全規則應知悉甚詳，就其應遵守之法
    律義務應無推諉之詞。從而，受處分人所辯指摘該處燈號號
    誌設置不當云云，縱然屬實亦無從解免其責。
三、抗告意旨略以：當時前開興南路上交通號誌為紅燈，受處分
    人也將機車滑行到停等區停車，已通過興南路2 段上之號誌
    燈，即號誌燈在受處分人後上方，自無法再目視興南路上之
    號誌，繼轉而接受前方號誌燈之指揮，此為交通常態。而由
    興南路2 段往南山路行駛方向有一小彎道，停妥時才看到南
    山路口之綠燈，且在通過紅燈到停等區間，燈號有無可能由
    紅轉綠？是基於對交通號誌之信賴，受處分人往綠燈之南山
    路行進完全合理。案發當時係因燈號錯亂，受處分人本人當
    時並無闖紅燈意圖等語。
四、按汽車行駛到交岔路口，其行進、轉彎，應遵守燈光號誌，
    道路交通安全規則第102 條第1 項第1 款定有明文。又汽車
    駕駛人，行經有燈光號誌管制之交岔路口闖紅燈者，處新台
    幣（下同）1,800 元以上5,400 元以下罰鍰；汽車駕駛人有
    違反同條例第53條規定之情形者，除依該條處罰鍰外，並予
    記違規點數3 點，道路交通管理處罰條例第53條第1 項、第
    63條第1 項第3 款分別規定甚明。
五、本院查：
（一）、受處分人駱大任係於上開時地，騎乘上述車牌號碼BGI-
        765 號重型機車，行經系爭交岔路口處，經新北市政府
        警察局中和第一分局南勢派出所警員認有駕車行經有燈
        光號誌管制之交岔路口闖紅燈之交通違規情事，予以當
        場攔停舉發；嗣經原處分機關，依道路交通管理處罰條
        例第53條第1 項、63條第1 項第3 款規定裁處受處分人
        罰鍰並記點等情，有卷附新北市政府警察局舉發違反道
        路交通管理事件通知單、原處分機關於100 年7 月26日
        以板監裁字第裁41-C00000000號裁決書及新北市政府警
        察局中和第一分局於100 年7 月4 日以新北警中一交字
        第1000027358號函附卷可查（見原審卷第7 、5 、10頁
        ）；復參酌受處分人所自承「本人（駱大任）於100 年
        6 月15 日 晚間騎摩托車由興南路2 段欲往南山路行駛
        。在南勢角派出所前，當時交通號誌為：右方興南路為
        紅燈無疑，但左方南山路卻是綠燈，基於對交通號誌的
        信賴，我左轉南山路行駛。、、」（見原審卷第3 頁第
        1 行至4 行）、「雖當時興南路上交通號誌為紅燈、、
        ，已經通過興南路二段上之號誌燈、、」（本院卷第 4
        頁第5 、7 行）各等語，足證受處分人有於上揭時、地
        騎乘上開機車行經系爭交岔路口處確有闖紅燈，並經警
        員開單舉發之客觀事實甚明。
（二）、又查，系爭交岔路口於興南路2 段、興南路2 段3 巷路
        口及興南路1 段及南山路口等處，各設有1 組號誌燈，
        且在興南路2 段往1 段方向，依新北市政府警察局中和
        第一分局新北警中一交字第1000027358號函及新北市政
        府警察局中和第一分局南勢派出所處理員警所提出之現
        場圖、該路段之路口照片（見原審卷第10、14、 8 頁）
        觀之，應足以清楚明顯看見興南路1 段路口及南山路口
        之直立號誌內容，右前方即興南路2 段、興南路 2 段3
        巷路口處之直立式號誌，甚或跨越路口左前方對角處即
        興南路1 段及南山路路口處之直立式號誌之燈號，亦皆
        未有其他樹木、招牌等之屏障遮掩。
（三）、又受處分人騎乘前揭機車駕駛行進路線即興南路2段與1
        段之銜接路線彎度顯較興南路2 段與南山路之銜接路線
        彎度平緩自然，並無可能使人誤認南山路係興南路2 段
        之延伸等情，復審酌本案受處分人領有編號：Ｚ0000000
        00號駕駛執照（見原審卷第5 頁），可見其對於交通安
        全規則當知悉甚詳，且就其駕駛行進路線即興南路2 段
        上所應遵守之號誌應為興南路1 段及興南路2 段、興南
        路2 段3 巷路口等2 組之直立式號誌一事，客觀上亦應
        較一般人敏銳、理解。基此，其駕車行駛於興南路2 段
        上，應無信賴南山路號誌為其應遵守號誌之基礎，是受
        處分人空言辯稱號誌不明、混亂，且基於對交通號誌之
        信賴，其往綠燈之南山路行進完全合理等語，應屬無據
        。又如上所述，受處分人既明知興南路上交通號誌為紅
        燈，而仍闖越，系爭交岔路口3 組直立式號誌皆清楚可
        見又未受其他屏障遮掩，復無其他足以誤認號誌等情形
        之下，受處分人並未提出確切證據以實其說，僅空言辯
        稱已通過興南路2 段上之號誌燈，即號誌燈在受處分人
        後上方，自無法再目視興南路上之號誌，轉而接受前方
        號誌燈之指揮，且無闖紅燈之意圖云云，應屬事後卸責
        之詞，自不足採。
六、又道路交通管理處罰條例第4條第2項授權行政機關，對於道
    路交通標誌之指示、警告、禁制規定、樣式、標示方式、設
    置基準及設置地點等事項制定規則，以執行道路交通管理、
    維護交通秩序、確保交通安全等工作，是行政機關依據道路
    之地形情況、車行流量等因素考量所依法設置之道路標誌，
    係主管機關基於整體交通考量所為之縝密規劃，目的係為維
    護社會大眾使用道路之秩序，並以確保人車通行之安全，一
    般用路人即均有應予遵守之義務，尚不能恣意罔顧交通標誌
    、標線、號誌，否則交通秩序必然無法維繫，人車生命安全
    將無以確保；且關於交通標誌、標線之劃設、限速之規定及
    測速器之設置是否妥當，係屬行政機關之權責範圍，基於權
    力分立之原則，法院所得審認之範圍僅限於確定違規事實之
    有無及法規範涵攝、適用、評價之適當與正確與否。受處分
    人於原審雖認舉發地點之路口交通號誌設置不當等情，惟此
    係屬主管機關行政行為適當與否之問題，本非司法機關所得
    審究之對象，故受處分人自不可以其自身認為設置不當而據
    以主張免罰，如認該交通標誌有設置不當或標示不清，需循
    行政救濟管道向相關主管機關反應，尋求改正之方法，並由
    相關主管機關另為適法處置，而於相關主管機關修正前，該
    標誌之規定仍具效力而應為所有用路人遵守，不能因其主觀
    上認為有何違法或不當之處，據以執為免責之事由，併予敘
    明。
七、綜上所述，本件受處分人確有「駕車行經有燈光號誌管制之
    交岔路口闖紅燈」之違規行為，原審因認原處分機關就受處
    分人之上開違規行為，依道路交通管理處罰條例第53條 第1
    項、第63條第1 項第3 款規定，參酌違反道路交通管理事件
    統一裁罰基準表所定內容，裁處1,800 元罰鍰，並記違規點
    數3 點，核屬適法，而駁回受處分人之異議聲明，經核並無
    不合。受處分人猶執前詞，提起抗告，經核為無理由，應予
    駁回。
八、據上論斷，應依道路交通事件處理辦法第25條，刑事訴訟法
    第412條，裁定如主文。
中    華    民    國   100    年    9     月    30    日
                  刑事第十五庭審判長  法  官  沈宜生
                                      法  官  吳炳桂
                                      法  官  陳坤地
以上正本證明與原本無異。
不得再抗告。
                                      書記官  梁駿川
中    華    民    國   100    年    10    月    3     日